最高法院刑事判決　　　　　　一○○年度台上字第二四七五號
上　訴　人　游○○
選任辯護人　蔡祥銘律師
　　　　　　蔡晉祐律師
　　　　　　薛西泉律師
上列上訴人因妨害性自主案件，不服台灣高等法院高雄分院中華
民國九十九年一月十二日第二審判決（九十八年度上訴字第一七
二六號，起訴案號：台灣屏東地方法院檢察署九十八年度偵字第
二二二三號），提起上訴，本院判決如下：
    主  文
上訴駁回。
    理  由
按刑事訴訟法第三百七十七條規定，上訴於第三審法院，非以判
決違背法令為理由，不得為之。是提起第三審上訴，應以原判決
違背法令為理由，係屬法定要件。如果上訴理由書狀並未依據卷
內訴訟資料，具體指摘原判決不適用何種法則或如何適用不當，
或所指摘原判決違法情事，顯與法律規定得為第三審上訴理由之
違法情形，不相適合時，均應認其上訴為違背法律上之程式，予
以駁回。上訴人游○○上訴意旨略以：(一)、依被害人Ｄ女（姓名
詳卷）指述其被害之過程、被害當時及其後之情狀等，可知被害
人之說詞前後反覆，瑕疵斑斑；所述之情形或不合常理，或違反
經驗法則。諸如上訴人強制脫衣、脫褲之先後、所用手段及Ｄ女
之回應；Ｄ女何以未採取防衛或防護行為；而其身體、手腳無掙
扎所生之紅腫、瘀青；又未呼救及伺機逃離；況其離開被害處所
時仍對上訴人所交付之資料稱謝，並若無其事地與黃○○打招呼
；事後於檢察官訊問時嬉笑、輕鬆以對等。原審未究明實情，更
於無補強證據情形下，逕予採認，於證據法則有違。原判決就Ｄ
女證言違反常理乙節，未置一詞，亦有判決理由不備之違法。(二)
、原判決事實認定Ｄ女恐因反抗而遭強制性交只得隱忍；判決理
由卻謂Ｄ女難免驚慌云云，已有事實、理由矛盾之違法。且卷內
並無Ｄ女驚慌失措之證據，原判決亦有不依證據認定之失。(三)、
本案之唯一爭點為上訴人是否以強制方法猥褻Ｄ女。此所謂之補
強證據，自應與此爭點具備關連性。惟觀諸原判決所舉曾○○、
梁○○所證和解之過程及卷附之和解書等，均欠缺該關連性。且
所謂主要犯罪情節之吻合，不得僅憑Ｄ女「緊咬」上訴人之指述
，而應審酌與犯罪成立與否攸關之有無違反Ｄ女意願及是否係猥
褻行為之基本事實。如前所述，Ｄ女之指述前後歧異，並有諸多
不合情理或違反經驗法則情形，難以認定上訴人之行為已達違反
Ｄ女意願之程度。原判決就上訴人之行為是否已「足以妨害」Ｄ
女自由意思？Ｄ女之性自主權是否已被壓抑？並未綜合本案客觀
情狀及事證，詳加論列；就Ｄ女、曾○○、梁○○等人所證及卷
附之和解書等，何以得為上訴人有罪之認定？得補強Ｄ女所指述
上訴人犯罪之哪一部分之行為？上訴人所辯各情如何不足採信？
均未為說明，率依主觀之推測為不利上訴人之認定，於經驗法則
及論理法則有違，並有判決不備理由之違法。(四)、梁○○並非受
上訴人之託出面與被害人方面和解之人；原判決認梁○○同時為
上訴人及Ｄ女雙方之和解代表，並謂梁○○為上訴人所信任云云
，此部分之認定、說明，或與事實不符，或有判決理由矛盾情形
。又依曾○○之陳述可證明上訴人曾對梁○○表示「本案係經Ｄ
女同意」。原判決卻為相異之認定；前後所述之理由亦有矛盾。
其次，上訴人始終否認施強制方法，乃原判決卻認Ｄ女之指述與
上訴人自承各情相符云云，因與卷內資料不符而有證據矛盾之違
法。且上訴人是否施以違反Ｄ女意願之方法，應由檢察官負舉證
責任。原判決竟謂上訴人應就「二人兩廂情願」之事實舉證，否
則即為不利上訴人之認定，亦違反證據法則。曾○○就其親身經
歷和解過程所述，並非傳聞證據，且與上訴人之陳述相符。原判
決未說明曾○○之證述有何瑕疵，逕謂曾○○係轉述上訴人片面
之詞而不予採信，亦有採證違法之疏失。(五)、原判決認定之事實
包含Ｄ女以手搓弄上訴人陰莖，及上訴人隔著內衣褲撫摸Ｄ女胸
部及下體二部分。前者之行為主體係Ｄ女而非上訴人；Ｄ女之行
為在客觀上是否足以誘起他人之性慾，主觀上是否足以滿足Ｄ女
自己之性慾，攸關猥褻行為之成立，原判決均未予認定，有事實
與理由矛盾之違法。其次原判決未認定胸部及下體究指何部位，
上訴人隔著內衣褲撫摸Ｄ女該等部位，客觀上如何引起他人之性
慾，主觀上足以滿足上訴人自己之性慾，原判決亦未敘明。況風
化觀念隨社會發展而有變異，原判決憑個人主觀之推測謂上訴人
之上開行為係興奮或滿足性慾之色情行為，亦屬判決違法。(六)、
Ａ男、Ｂ女（姓名均詳卷）係Ｄ女之父母，黃○○與上訴人則為
郎舅，彼此關係，親疏立判。且Ａ男、Ｂ女及黃○○於本案所證
均非關案發時之情狀。乃原判決採認Ａ男、Ｂ女之陳述，卻以黃
○○與上訴人有上開關係而不採黃○○之證述，其採證違反論理
法則。(七)、上訴人於偵查及第一審均表示願意接受測謊，原審未
予施測，有應調查之證據未加調查之疏失等語。
惟按：(一)、證據之取捨、證明力之判斷及事實之認定，俱屬事實
審法院裁量判斷之職權，此項職權之行使，倘不違背客觀存在之
經驗法則或論理法則，即無違法可指，自無許當事人任憑己意，
指摘為違法，而資為適法之第三審上訴理由。經查，本件原判決
以上訴人坦承有於起訴書所指之時、地，由其隔著內衣褲撫摸Ｄ
女之胸部及下體，復拉Ｄ女之手為其撫摸陰莖至射精之事實，並
依憑Ｄ女、Ａ男、Ｂ女、梁○○等人於偵查或第一審之證述，以
及和解書等證據資料，為綜合判斷，認上訴人有原判決所載之犯
罪事實，因而維持第一審論處上訴人對於女子以違反其意願之方
法而為猥褻之行為罪刑之判決，駁回上訴人在第二審之上訴。已
敘明其調查、取捨證據之結果及憑以認定事實之心證理由。對於
上訴人否認犯罪及所辯各節，包含：(1)是否為雙方合意之行為；
(2)Ｄ女指訴被強制猥褻之過程，如上訴人脫Ｄ女上衣、外褲，以
及強拉Ｄ女之手撫摸上訴人下體之情節，前後不一、矛盾；(3)上
訴人之兒子在現場之樓下，Ｄ女可呼救卻未為之；可趁機脫逃而
未逃逸；(4)、事後離開上訴人住處時神色自若地與黃○○打招呼
而未求救、對上訴人稱謝、進汽車右前座由上訴人載送回家；(5)
Ｄ女於檢察官訊問時之嬉笑、輕忽態度，看不出被害之情緒等情
，認非可採，均予論述指駁。就上訴人所舉證人曾○○、黃○○
之陳述，何以不足為有利之認定，亦已詳敘其理由。並敘明：Ｄ
女於過程中非無反抗、排斥、規避，但礙於上訴人之腕力及令人
害怕之表（神）情，不得不就範，任其擺佈而幫上訴人手淫至射
精，復不敢抗拒，而任令上訴人摸胸部及下體（生殖器）等語。
從形式上觀察，原判決並無不依證據認定事實、採證違法或判決
理由不備等足以影響判決結果之違法情形存在。上訴意旨關於此
部分，置原判決所為之明白論斷於不顧，猶執已為原審指駁之陳
詞爭辯，及對原審取捨證據與證據證明力判斷職權之適法行使，
重為爭執並指其為違法，自非適法之第三審上訴理由。(二)、被害
人之指訴，係以使被告受刑事訴追為目的，是其陳述是否與事實
相符，固仍應調查其他證據以資審認。然證明被害人指訴與事實
相符之證據，並不以直接證據為限，若間接證據，已足供佐證被
害人之指訴為真，即得以之與被害人之指訴，相互印證，併採為
判決之基礎。原判決認上訴人以違反Ｄ女意願之方法對之猥褻，
除以Ｄ女之指述為據外，並以上訴人與Ｄ女間有相當之師生情誼
，卻於四日後即告知父母並提出告訴；Ｄ女前此即有男友，並有
親密關係，同於本案事發後為Ｄ女父母知悉，並遭責備，卻僅對
上訴人提出告訴；上訴人所擬和解書初稿，原載經Ｄ女同意字樣
，未獲Ｄ女同意而被刪除等間接事證，認Ｄ女並未誣攀。有關Ｄ
女就其衣褲被脫去之順序之部分情節，所述前後不一部分，原判
決亦已敘明係因被害之心境、時間之經過、記憶力不清所致，該
等枝節事項之出入，不應影響其證言之取捨等語。經核顯非僅以
Ｄ女之指證為判斷之依據，所為之論斷、說明，亦無違反經驗法
則或論理法則情形。上訴意旨以原判決僅據Ｄ女之有瑕疵之指述
，在無補強證據之情形下，為不利上訴人之認定云云，亦係對原
審取捨證據與證據證明力判斷職權之適法行使，再為爭執，同非
適法之上訴第三審理由。(三)、上訴人以違反Ｄ女意願之方法，拉
Ｄ女之手為上訴人手淫並撫摸Ｄ女之胸部、下體（生殖器），上
訴人即係有施行為之人，上訴意旨以上訴人非此部分之行為主體
，顯有誤會。且男子撫摸女性之胸部、下體，女子為男性手淫至
射精，客觀上均係足以興奮或滿足性慾之行為，為公眾周知之事
實。原判決為相同之判斷，認上訴人本案所為係犯刑法第二百二
十四條之強制猥褻罪，不得指為違誤。原判決就上訴人撫摸Ｄ女
之胸部、下體之具體位置；上訴人所為何以係足以興奮或滿足性
慾之行為，說明雖稍疏略，然因不影響判斷之結果，即與判決不
備理由之違法情形有別。(四)、上訴人委託梁○○出面談和（調）
解，已經梁○○及上訴人於第一審供證明確（見第一審卷第六六
至六八頁）；梁○○並堅稱：上訴人未提及Ｄ女有誇大、係遭Ｄ
女誣陷才提和解等語（見同上卷第六七頁反面、第六八頁正面）
。則原判決以梁○○受上訴人之託出面與Ｄ女和解，受上訴人所
信任，進而認梁○○無誣陷上訴人可能，所述可採等語（見原判
決第六頁(三)），難謂採證有何違法。其次，梁○○證稱：被告（
上訴人，下同）與他學校的曾主任（即曾○○）一起過來，約我
見面，希望我們幫他協調、談和解（見第一審卷第六六頁反面、
六七頁正面）；Ａ男於檢察官訊問時稱：我先找了一位立委助理
（即梁○○），他帶我去報警（見偵卷第三七頁）；曾○○稱：
被告請我去參與和解；又稱：「（辯護人問：和解過程中，你有
與女方代表梁○○接觸過？）有，我們接觸過好幾次」各等語（
見原審卷第五五頁）。可知梁○○確受雙方之託參與本件之和解
，原判決關於此部分之說明（見原判決第六頁(三)），並無上訴意
旨指摘之矛盾情形。且曾○○證稱：他（上訴人）說是兩方合意
行為；又稱：「（和解過程中，被告是否曾與梁○○提到這是兩
人合意的事情？）有的，就是因為這樣，我才願意出面處理這件
事情」（見原審卷第五五、五六頁）。又原判決係就曾○○轉述
上訴人審判外之說詞，與上訴人本人之辯解無異，原判決認係上
訴人之片面之詞，亦無違誤（見原判決第七頁）。(五)、原判決以
黃○○雖於偵查中證稱：案發當天曾在車庫見被告與女生（Ｄ女
）要出去，有與他們點個頭，那女生當時表情一般，沒有特別的
喜怒哀樂；嗣於原審證稱：在被告家門口，聞被害人（Ｄ女）說
「謝謝」或「謝謝老師」，被害人自己上右前車座，臉部表情無
異樣各等語。惟黃○○並未親聞事件經過，且與Ｄ女素不相識，
無任何信任基礎，衡以一般性侵被害人於事後常有退縮、害怕第
三人知情之情緒反應，Ｄ女未於見到黃○○當時告知被害並求救
，無違常情；並以黃○○係基於郎舅關係出而迴護上訴人，所證
亦無關案發當時情狀；進而認其所述不足為有利於被告（上訴人
）之認定（見原判決第十頁(六)以下）。所為之論斷並無上訴意旨
所指採證違法情形。又原判決以上訴人坦承隔著內衣褲撫摸Ｄ女
之胸部及下體，並拉Ｄ女之手為其撫摸陰莖至射精等事實，並敘
明上訴人如何否認犯行。嗣於引述Ｄ女不利上訴人之諸多指述後
，謂「核與被告自承各情完全相符，雖被告所謂兩廂情願，並無
證據以實其說，……」等語（見原判決第四頁貳、一、第一行以
下、第六頁第七行以下）。前後所述雖略有齟齬，惟僅係行文是
否精準問題，與理由矛盾，以及令上訴人負舉證責任之違法情形
，尚非相合。(六)、上訴人於偵查及第一審雖均表示願意接受測謊
（見偵卷第二七頁、第一審卷第二七頁）。然觀其意旨，並非調
查證據之聲請，原判決未敘明有無測謊必要之理由，與判決不載
理由之違法情形尚有不同。且上訴人自承係Ｄ女高一時之導師，
二、三年級時亦授課Ｄ女，並謂：「（她當時在你這裡還有無其
他壓力來源？）沒有，我們當時算是朋友」；Ｄ女亦稱：與上訴
人很談得來，相處情形算是不錯各等語（見偵卷第十二、十三、
二十頁）。況上訴人尚且於案發當天載送Ｄ女及其同學前往參加
軍校考試，試後再載送Ｄ女至上訴人住處。亦即Ｄ女確無任意誣
攀動機。原判決就上訴人係以違反Ｄ女意願之方法對之猥褻，亦
已敘明所憑之證據及其認定之理由。應認本案之事證確已明確，
原審未依職權為測謊鑑定，即無調查職責未盡之違法可言。其餘
上訴意旨則未依卷內訴訟資料具體指摘原判決有何違背法令情形
，亦非合法之上訴理由。依上說明，上訴意旨指摘各情，均難認
已符合首揭法定之第三審上訴要件，其上訴違背法律上之程式，
應予駁回。
據上論結，應依刑事訴訟法第三百九十五條前段，判決如主文。
中    華    民    國  一○○  年    五    月   十二   日
                      最高法院刑事第三庭
                          審判長法官  陳  正  庸  
                                法官  林  秀  夫  
                                法官  林  瑞  斌  
                                法官  謝  靜  恒  
                                法官  郭  毓  洲  
本件正本證明與原本無異
                                      書  記  官  
中    華    民    國  一○○  年    五    月   十七   日
                                                       s